臺灣屏東地方法院民事判決
110年度潮簡字第304號
原      告  黃讌琳  
訴訟代理人  洪秀峯律師
            陳冠年律師
被      告  王福逸  




上列當事人間請求損害賠償事件，經刑事庭移送前來，本院於民
國111年3月8日言詞辯論終結，判決如下：
　　主  文
被告應給付原告新臺幣壹拾伍萬元，及自民國109年10月6日起至
清償日止，按年息百分之五計算之利息。
原告其餘之訴駁回。
本判決第一項得假執行。但被告如以新臺幣壹拾伍萬元為原告預
供擔保後，得免為假執行。
    事實及理由
一、原告主張：
　㈠兩造原為夫妻，被告於民國107年6月19日13時許，在屏東○○○
    ○○○○○，與原告簽署離婚協議書時，明知在「富邦人壽金融
    機構付款授權書(下稱系爭授權書)」之「授權人」欄簽署姓
    名，並提供印章予訴外人即保險員潘銘恩在107年6月27日授
    權書之「授權人簽章欄」用印，以同意兩造所生二名未成年
    子女王○宣、王○鍇（真實姓名、年籍資料詳卷）向富邦人壽
    保險股份有限公司投保「富邦人壽新平準終身壽險」之保險
    費得以從自己之臺灣土地銀行帳號000000000000號帳戶（下
    稱土銀帳戶）內扣款，仍意圖使原告受刑事處分，基於誣告
    之故意，於108年12月25日具狀向有偵查犯罪權限之臺灣屏
    東地方檢察署（下稱屏東地檢署）檢察官，誣告系爭授權書
    上開簽名及印文係原告及訴外人林怡蓁共同偽造，該偽造文
    書案件，嗣經屏東地檢署檢察官作成109年度偵字第4479號
    為不起訴處分，復經臺灣高等檢察署高雄檢察分署以109年
    度上聲議字第1173號處分駁回被告再議而確定。
　㈡被告上開誣告行為，業經本院109年度訴字第665號(下稱刑事
    一審)刑事判決論以誣告罪，處有期徒刑6月，並經臺灣高等
    法院高雄分院110年度上訴字第592號(下稱刑事二審)刑事判
    決駁回被告上訴，現已確定。被告之誣告行為已損及原告於
    社會上評價，名譽權業遭侵害，並精神上受有痛苦，自得請
    求慰撫金。爰依民法第184條第1項前段、第195條第1項規定
    為請求，並聲明：被告應給付原告新臺幣（下同）30萬元，
    及自起訴狀繕本送達翌日起至清償日止，按年息5%計算之利
    息。
二、被告則以：我對上述侵權行為事實及刑事一、二審判決均不
    爭執，當時可能誤認或無法查證才提出刑事告訴，我有意願
    賠償，但目前財務狀況不佳，僅能賠償原告5至10萬元。
三、得心證之理由：
  ㈠按因故意或過失不法侵害他人之權利者，負損害賠償責任。
    不法侵害他人之身體、健康、名譽、自由、信用、隱私、貞
    操，或不法侵害其他人格法益而情節重大者，被害人雖非財
    產上之損害，亦得請求賠償相當之金額。民法第184條第1項
    前段、第195條第1項前段分別定有明文。次按誣告行為對於
    被誣告人之名譽、信用，亦大都有所妨礙，故誣告罪之內容
    ，已將妨害名譽及信用之犯罪吸收在內。是行為人故意虛構
    事實，向司法機關為犯罪之訴追，致他人名譽、信用受有損
    害者，係利用司法機關有追訴犯罪之職權，以侵害他人權利
    ，自屬侵權行為（最高法院87年度台上字第2502號判決意旨
    參照）。另按不法侵害他人之人格權，被害人受有非財產上
    損害，請求加害人賠償相當金額之慰撫金時，法院對於慰撫
    金之量定，應斟酌實際加害情形、所造成之影響、被害人痛
    苦之程度、兩造之身分地位、經濟情形及其他各種狀況，以
    核定相當之數額（最高法院47年台上字第1221號、51年台上
    字第223號判決要旨參照）。
  ㈡經查，被告足以知悉系爭授權書之簽名及印文，係自行或授
    權所為，仍向屏東地檢署誣告原告涉犯偽造文書等情，經本
    院調取刑事一、二審卷宗核閱屬實，且為被告所不爭執，則
    被告所為自損及原告於社會上評價，而侵害原告之名譽權，
    已成立侵權行為。
  ㈢而原告因名譽權遭侵害，並經刑事偵查程序之訟累，原告精
    神上受有痛苦，得依民法第195條第1項前段請求慰撫金。徵
    諸原告為高中畢業、現任職其母經營之麵攤，月收入約3至4
    萬元，名下有汽車1台；被告為大學畢業、目前為職業軍人
    ，月收入5萬8,000元，名下有汽車1台及不動產，自述需養
    育5名子女，將遭撤職，且有借貸而財務狀況不佳等節，經
    兩造陳明，並有戶口名簿、LINE對話截圖、帳戶存摺交易明
    細、兩造之109年度稅務電子閘門財產所得調件明細表可考
    （潮簡卷第38、50-52、54-63、67頁；證物袋），綜以審酌
    原告名譽權受損所致精神損害、被告加害態樣、兩造學歷、
    職業、資力等一切情狀，認原告請求之慰撫金以15萬元為妥
    適；逾此請求，要屬無憑。
  ㈣法定遲延利息：
　　另按遲延之債務，以支付金錢為標的者，債權人得請求依法
    定利率計算之遲延利息；應付利息之債務，其利率未經約定
    ，亦無法律可據者，週年利率為5％。給付無確定期限者，債
    務人於債權人得請求給付時，經其催告而未為給付，自受催
    告時起，負遲延責任。其經債權人起訴而送達訴狀，或依督
    促程序送達支付命令，或為其他相類之行為者，與催告有同
    一之效力。民法第233條第1項前段、第203條、第229條第1
    項亦分別定有明文。查本件屬無確定期限之債，又係以支付
    金錢為標的，而起訴狀繕本係於109年10月5日送達至被告之
    戶籍址，有本院送達證書、個人戶籍資料查詢結果可佐（附
    民卷第15；潮簡卷第17頁），被告雖為軍人，亦於刑事一審
    陳稱：自109年6月22日至同年月11月22日間，為育嬰留職停
    薪並住在該址等語（訴卷第47、55頁），故原告請求自起訴
    狀繕本送達翌日即109年10月6日起至清償日止，按年息5％計
    算之利息，於法相符。
五、綜上所述，原告依民法第184條第1項前段、第195條第1項前
    段規定，請求如主文第1項所示，為有理由，應予准許；逾
    此範圍之請求，則無理由，應予駁回。
六、本判決原告勝訴部分係適用簡易程序所為被告敗訴之判決，
    爰依民事訴訟法第389條第1項第3款規定，職權宣告假執行
    ，並依同法第392條第2項規定，諭知被告得供擔保後免為假
    執行。
七、本件事證已臻明確，其餘主張舉證併所提證據，經本院審酌
    與判決之結果不生影響，不再一一論列，附此敘明。
八、本件請求損害賠償事件乃刑事附帶民事訴訟，由刑事庭移送
    前來，迄本院言詞辯論終結為止，當事人並無任何裁判費或
    其他訴訟費用之支出，自無諭知訴訟費用負擔之必要，併此
    指明。　
中　　華　　民　　國　　111 　年　　3 　　月　　31　　日
                  潮州簡易庭  法　官　曾迪群
得上訴（20日）
以上正本係照原本作成。
如不服本判決，應於送達後20日內，向本院提出上訴狀並表明上
訴理由，如於本判決宣示後送達前提起上訴者，應於判決送達後
20 日內補提上訴理由書（須附繕本）。如委任律師提起上訴者
，應一併繳納上訴審裁判費。

中　　華　　民　　國　　111 　年　　3 　　月　　31　　日
                                  書記官　劉佳